【裁判字號】    97,訴,1659
【裁判日期】    970903
【裁判案由】    貪污等
【裁判全文】
臺灣板橋地方法院刑事判決              97年度訴字第1659號
公  訴  人  臺灣板橋地方法院檢察署檢察官
被      告  丙○○原名許調鋒.
選任辯護人  吳發隆律師
被      告  戊○○
選任辯護人  黃秀蘭律師
            陳超凡律師
被      告  丁○○
選任辯護人  陳明律師
            文聞律師
            鄒志鴻律師
上列被告因貪污等案件，經檢察官提起公訴（96年度偵字第1655
0 號），本院判決如下：
    主  文
丙○○意圖影響採購結果，而借用他人名義投標，處有期徒刑拾
月；減為有期徒刑伍月，如易科罰金，均以銀元參佰元即新臺幣
玖佰元折算壹日。
戊○○意圖影響採購結果，容許他人借用本人名義參加投標，處
有期徒刑陸月，如易科罰金，以銀元參佰元即新臺幣玖佰元折算
壹日；減為有期徒刑參月，如易科罰金，以銀元參佰元即新臺幣
玖佰元折算壹日。緩刑貳年。
丁○○無罪。
    事  實
一、丙○○係「廣懋國際股份有限公司」（下稱廣懋公司）之負
    責人，戊○○則係「高標營造工程股份有限公司」（下稱高
    標公司）之負責人。緣於民國91年11月間，臺北縣林口鄉公
    所辦理「湖南村7 鄰至11鄰供水改善工程」（下稱系爭工程
    ）案之招標（該案工程經費新臺幣〈下同〉500 萬元，投標
    廠商資格限定為丙級營造業及工程顧問公司）時，丙○○明
    知廣懋公司非屬丙級營造廠商，不符系爭工程案投標廠商資
    格，竟意圖影響該工程案採購結果，透過關係向高標公司負
    責人戊○○表示欲借牌投標之意。而戊○○亦明知廣懋公司
    並不符合系爭工程案之投標廠商資格，卻仍意圖影響影響系
    爭工程案採購結果予以同意。嗣丙○○即於91年11月21日左
    右借用高標公司名義及相關證件，前往林口鄉公所參與系爭
    工程之投標並進而得標。迄96年間法務部調查局臺北市調查
    站於調查前林口鄉長丁○○涉嫌貪污案件時，始循線查悉上
    情。
二、案經法務部調查局臺北市調查站移送臺灣板橋地方法院檢察
    署檢察官偵查起訴。
    理  由
壹、證據能力方面－
一、按「被告以外之人於審判外之言詞或書面陳述，除法律有規
    定者外，不得作為證據」，刑事訴訟法第159 條第1 項定有
    明文。關於證人黃建銘、乙○○、辛○○、己○○在法務部
    調查局臺北市調查站中所為之證述，均係被告以外之人於審
    判外所為之陳述，且公訴人未特予證明該等筆錄具有較可信
    之特別情況，是依上開規定，該等筆錄之記載，就證明構成
    犯罪之事實，固無證據能力。惟審酌證人乙○○、辛○○、
    己○○於法務部調查局臺北市調查站中之供述並非非法取得
    ，且渠等業於本院審理中具結作證，經被告及其辯護人交互
    詰問完畢，被告於訴訟上之程序權，已受保障，是證人乙○○、辛○○、己○○之前開證述，其瑕疵即經補正，而得作
    為其等於審判期日所為證言之補強。
二、再按「被告以外之人於偵查中向檢察官所為之陳述，除顯有
    不可信之情況者外，得為證據」、「被告以外之人於檢察事
    務官、司法警察官或司法警察調查中所為之陳述，與審判中
    之陳述不符時，其先前之陳述具有較可信之特別情況，且為
    證明犯罪事實存否所必要者，得為證據」，刑事訴訟法第15
    9 條之1 、第159 條之2 亦分別定有明文可參。而依159 條
    之1 傳聞法則例外之立法理由，乃檢察官代表國家偵查犯罪
    ，原則上能遵守法定程序，且被告以外之人如具有具結能力
    ，仍應依法具結，以擔保其據實陳述。故該條第2 項規定「
    除顯有不可信之情況外」，應係指被告以外之人於偵查中向
    檢察官所為之陳述，不論是言詞或書面，有未遵守法律規定
    之情形，即檢察官於偵查中所為之證據調查，須係出於違法
    取供者，或具有具結能力之被告以外之人，未依法命其具結
    之情況，始無證據能力。證人黃建銘、乙○○、辛○○、黃
    世、己○○在臺灣板橋地方法院檢察署，經檢察官告知具結
    義務及偽證罪之處罰，並均依法具結而為陳述，此有卷附上
    開偵訊筆錄及證人結文在卷可參，而被告及其辯護人就前開
    證人於偵查中之陳述是否顯有不可信之狀況並未詳加釋明，
    參以上揭法條規定，上開證人於偵查中之證述自有證據能力
    。
三、末按本案卷內之文書證據，並無刑事訴訟法第159 條之4 之
    顯有不可信之情況與不得作為證據之情形，且當事人迄本院
    言詞辯論終結前均未聲請異議，依刑事訴訟法159 條之5 之
    規定，均有證據能力。
貳、實體方面－
甲、有罪部分:
一、訊據被告戊○○坦率供認有上開借牌行為；被告丙○○則矢
    口否認有借牌參與系爭工程投標之犯行，辯稱: 伊經營之廣
    懋公司是與戊○○經營之高標公司合作投標，得標後由廣懋
    公司負責鋼骨部分之金屬工程，其他部分之工程則由高標公
    司自行處理發包事宜云云。
二、經查:
  (一)依證人己○○於本院97年7 月23日到庭證稱: 「（辯護人問
    ：之前是否任職被告丙○○廣懋國際股份有限公司？）有，
    從89年到92年」、「（辯護人問：在你任職期間，廣懋國際
    股份有限公司有無跟高標營造工程股份有限公司合作？）有
    ，印象中有一個即本件林口鄉公所的案子」、「（辯護人問
    ：是否可以說明兩家公司合作的方式？）由高標營造工程股
    份有限公司出名投標，再由廣懋國際股份有限公司承攬部分
    工程」、「（檢察官問：高標營造工程股份有限公司與廣懋
    國際股份有限公司合作，高標營造工程股份有限公司除了投
    標之外，還有負責何工程？）據我所知沒有」、「（檢察官
    問：是否高標營造工程股份有限公司只負責借牌投標？）是
    」、「《提示臺北市調查處卷第14頁的標單》（檢察官問：
    上開標單上高標營造工程股份有限公司的大小章是誰蓋的？
    ）是由我們廣懋國際股份有限公司交給開標的承辦人員蓋的
    」、「（問：當時是誰參與投標？）是我參與投標」、「（
    檢察官問：為何當時會與開標人員說，願與底價承攬？）是
    被告丙○○指示我，如此說的」、「（檢察官問：當時被告
    丙○○有在開標現場？）印象中沒有」、「（檢察官問：為
    何你當場表示願以底價承攬？）我有打電話問被告丙○○的
    意見，被告丙○○應該是有同意，我才會同意開標人員蓋章
    」、「《提示臺北市調查處卷第71、72、74頁借用條影本》
    （審判長問：上開借用條之簽名何義？）是向高標營造工程
    股份有限公司借大小章參與本件投標」等語【見本院卷第13
    1 至135 頁】，並佐以其在偵查中證稱: 「（問：該兩次的
    標價都是許調鋒< 即丙○○> 決定的嗎？）是」、「（問：
    該兩次投標廠商都是高標營造工程有限公司而不是廣懋國際
    股份有限公司，為何會如此？）這部分是許調鋒叫我用高標
    營造工程有限公司的名義去投標，他有給我高標公司大小章
    叫我帶去投標現場」、「（問：本案進行中，許調鋒也有用
    高標公司名義發文給鄉公所，該公文是誰繕打的？）是打字
    小姐」、「（問：許調鋒跟高標公司借牌投標過程，你是否
    知道？）領標時不需要公司名字，但是投標時我有跟他說廣
    懋公司不具營造商資格如何投標，他才跟我說要用高標公司
    名義去投標，就拿大小章給我」、「（問：投標金額都是許
    調鋒指示你的嗎？）投標金額總價是許調鋒決定的，到投標
    現場他就把標單拿走，但是我不知道誰寫的，但是金額是他
    自己決定」等語【見偵卷第14頁】，足見系爭工程案有關高
    標公司名義之投標事宜係確由被告丙○○及其負責之廣懋公
    司所主導、掌控。
  (二)再觀諸證人甲○○於本院97年8 月13日審理時到庭稱: 「（
    辯護人吳律師問：高標營造工程股份有限公司得標後，有無
    將該工程轉給下包？）高標營造工程股份有限公司並沒有把
    工程轉給下包，是廣懋國際股份有限公司做的」、「（辯護
    人吳律師問：誰跟下包公司簽約？）因為該工程不是我們公
    司做的，所以我不知道」、「（辯護人吳律師問：知否高標
    營造工程股份有限公司與下包有簽契約的事？）我事後才知
    道」、「（辯護人吳律師問：下包公司跟高標營造工程股份
    有限公司請工程款時，高標營造工程股份有限公司有無支付
    ？）有，但是都是廣懋國際股份有限公司告知我們公司要付
    給誰，我們公司才照付」、「（辯護人吳律師問：你之前有
    去過廣懋國際股份有限公司？）有過一次，是老闆被告戊○○叫我過去」、「（辯護人吳律師問：去作何事？）被告戊○○叫我過去看廣懋國際股份有限公司的營運狀況，是否像
    正常營運的公司」、「（辯護人黃律師問：剛回答說，被告
    戊○○要你去看廣懋國際股份有限公司並回報，之後被告戊○○有無告訴你為何要去看該公司的營運狀況？）我回報後
    ，被告戊○○才告訴我，說要借牌給廣懋國際股份有限公司
    投標工程，當時並沒有說何具體案子」等語【見本院卷第21
    3 至216 頁】，益徵被告丙○○辯稱與高標公司係合作關係
    乙節，顯係臨訟杜撰之詞，不足採信。
  (三)此外，本案復有廣懋公司及其職員所出具向高標公司借用高
    標公司大小章以供『參與投標、退還押標金、合約用印、申
    請保固金退回、領回工程保固金』用之借用條影本7 紙在卷
    可稽【見調查卷第71至77頁】，則被告丙○○確係借牌投標
    ，被告戊○○亦容許他人借用高標公司名義參與投標之犯罪
    事證已臻明確 。
三、本案論罪科罰之法律適用：
  (一)按被告行為後，刑法及其施行法於94年1 月7 日修正公布，
    並自95年7 月1 日施行，另罰金罰鍰提高標準條例第2 條之
    規  定配合刑法修正同時刪除。依修正後刑法第2 條第1 項
    之規定：「行為後法律有變更者，適用行為時之法律。但行
    為後之法律有利於行為人者，適用最有利於行為人之法律」
    。上開刑法、刑法施行法等相關法律之修正雖非個別刑罰處
    罰規定或構成要件之變更，然已影響行為人刑罰之法律效果
    ，應屬刑法第2 條第1 項所定之法律變更（最高法院83年度
    台非字第199 號判決意旨參照）。是本件自應就被告適用修
    正前後相關規定法律效果綜合比較後，依上開規定適用法律
    ，並應依比較後之結果一體適用，不得就新舊法個別項目割
    裂適用（最高法院95年第8 次刑事庭會議決議意旨參照）。
    茲就本案應適用之法條比較說明如下：
  政府採購法第87條第5項有關法定刑處新臺幣100萬元以下罰
    金部分，其中最低罰金刑部分，修正前刑法第33條第5款規
    定：「罰金：1元（銀元）以上」，而依罰金罰鍰提高標準
    條例規定，就72年2月26日前修正之刑法部分條文罰金數額
    提高10倍，其後修正者則不提高倍數。而刑法第33條第5款
    自72年6月26日迄94年2月2日修正公布（95年7月1日施行）
    ，期間並未修正，再依現行法規所定貨幣單位折算新臺幣條
    例規定，以銀元1元折算新臺幣3元，則修正前最低罰金數額
    即為新台幣30元。修正後刑法第33條第5款規定：「罰金：
    新臺幣1000元以上，以百元計算之」，修正後最低罰金刑即
    為1000元，自應以修正前之規定有利被告。
  另被告如處以得易科罰金之刑度，其易科罰金之標準依修正
    前第41條第1 項前段及廢止前罰金罰鍰提高標準條例第2 條
    之規定，係以銀圓100 、200 元及300 元（即新臺幣300 元
    、600 元及900 元）折算1 日，修法後罰金罰鍰提高標準條
    例第2 條刪除，並修正刑法第41條第1 項前段之折算標準為
    新臺幣1000元、2000元及3000元，則修法後得以罰金易科之
    折算標準既為提高，較之修法前之規定自無有利於行為人，
    即應適用修正前之規定。
  綜上，綜合比較前述各項法律變更之結果後，本件被告如上
    犯行，因修正後之規定並未對被告更為有利，依據修正後刑
    法第2 條第1 項前段，應一體適用修正前刑法之規定，合先
    敘明。
  (二)按91年2 月6 日增修公布之政府採購法第87條第5 項: 「意
    圖影響採購結果或獲取不當利益，而借用他人名義或證件投
    標者，處3 年以下有期徒刑，得併科新臺幣100 萬元以下罰
    金。容許他人借用本人名義或證件參與投標者，亦同」之規
    定，係因工程界借牌陋習已久，於921 大地震後，政府認為
    部分建築物遭震毀之原因，源自不具有資格之工程師或營造
    業者，向他人或營造業者借牌、偷工減料或施工不符合施工
    規範所致，為規範借牌及合意出借牌照之人，始增訂前揭規
    定。而本件被告丙○○、戊○○間之借牌行為，實際上使不
    具丙級營造廠資格之廣懋公司得以參與系爭採購工程案之投
    標，即足以影響系爭採購工程案之投開標結果，是核被告丙○○所為，係違反政府採購法第87條第5 項前段之罪；被告
    戊○○所為，則係違反同條項後段之罪。被告丙○○、戊○○2 人間因居於相互對立之對向關係，行為縱有合致，然因
    彼此行為目的相歧，尚難認有犯意之聯絡與行為之分擔可言
    ，非為共同正犯，併此敘明。審酌被告2 人平日素行雖尚稱
    良好，惟其等犯行已對政府採購制度之公平性產生危害，兼
    衡被告丙○○仍虛詞否認犯罪，被告戊○○已坦率供認借牌
    犯行之犯後態度等一切情狀，分別量處如主文所示之刑，並
    就被告戊○○部分依修正前刑法第41條第1 項前段，諭知易
    科罰金折算標準。再本件被告之犯罪時間均在96年4 月24日
    以前，所犯之罪核符中華民國96年罪犯減刑條例第2 條第1
    項之規定，復無同條例第3 條規定之除外情事存在，合於減
    刑條件，爰併依同條例第2 條第1 項第3 款之規定，減其宣
    告刑2 分之1 ，並依修正前刑法第41條第1 項前段之規定諭
    知易科罰金之折算標準（被告丙○○部分因其所犯之上開罪
    刑，為最重本刑為5 年以下有期徒刑，經減刑後為6 月以下
    有期徒刑，故依中華民國96年罪犯減刑條例第9 條之規定，
    應就其減刑後所處之刑，併諭知易科罰金之折算標準）。
四、末查，被告戊○○前未曾因故意犯罪受有期徒刑以上刑之宣
    告，此有臺灣高等法院被告前案紀錄表在卷可稽，其係因一
    時失慮而為本案犯行，犯後深感悔悟，並為前開自白，尚具
    悔意，本院認其等經本案刑罰宣告之教訓，當知所警惕，應
    無再犯之虞，因認所宣告之刑均以暫不執行為適當，爰併各
    予宣告緩刑2 年，以啟自新。
乙、無罪部分:
一、公訴意旨略以: 被告丁○○係臺北縣林口鄉公所（下稱林口
    鄉公所）第14屆鄉長（任期自民國91年3 月1 日起至95年2
    月28日止），為依法令服務於地方自治團體所屬機關而具有
    法定職務權限之人。於91年11月間，林口鄉公所辦理「湖南
    村7 鄰至11鄰供水改善工程」案之招標時，明知其於92年11
    月22日核定之決標工程底價為353 萬1 千元，且於開標後已
    由丙○○借牌之高標公司以底價承包，惟竟於因故廢標再重
    新辦理第2 次招標時，在第1 、2 次招標文件並無不同，且
    無其他數據為計算依據之情形下，即於91年12月5 日擅自提
    高工程決標底價至460 萬元。而丙○○因自被告丁○○處知
    悉底價將大幅提高，故於第2 次投標時，所檢附估價單之單
    價及數量與前次相同，但仍將估價單之總價提高為448 萬43
    74元，並以投標金額429 萬元參加投標。嗣林口鄉公所於91
    年12月5 日辦理第2 次開標時，果由高標公司以429 萬元得
    標。其後林口鄉公所代理行政主任黃建銘因同事提醒認被告
    丁○○第2 次大幅提高底價之作法恐有違政府採購法規定，
    符合行政院公共工程委員會頒布之「政府採購錯誤行為態樣
    」第10項決標程序第17點: 「未更改招標文件內容而重新訂
    定之底價，除有正當理由外（例如匯率大幅波動影響底價之
    訂定），較廢標前合格廠商之最低價為高」之情形，而黃建
    銘經電詢行政院公共工程委員會後，該會亦認違法，黃建銘
    遂於91年12月16日緊急上簽，其主旨為：「有關本所辦理『
    湖南村七至十一鄰供水改善工程』第2 次公開招標案，依政
    府採購法第48條第1 項第6 款規定不予決標，亦即將本案廢
    標，俟上級機關再同意補助經費時，再重新招標，請核示」
    等語，層呈被告丁○○。而該簽呈至主任秘書乙○○處時，
    因被告丁○○恰不在辦公室內，經乙○○以電話向被告丁○○報告簽呈內容，並說明如不予廢標恐有違政府採購法之規
    定等情後，被告丁○○仍執意違背法令，指示乙○○代為核
    章批示准予訂約，並要求該公所承辦人員與高標公司訂約，
    計圖利高標公司75萬9000元，因認被告涉犯貪污治罪條例第
    6 條第1 項第4 款之罪嫌云云。
二、按犯罪事實應依證據認定之，無證據不得認定犯罪事實；另
    不能證明被告犯罪者，應諭知無罪之判決，刑事訴訟法第15
    4 條第2 項、第301 條第1 項分別定有明文。又刑事訴訟法
    上所謂認定犯罪事實之證據，係指足以認定被告確有犯罪行
    為之積極證據而言，該項證據自須適合於被告犯罪事實之認
    定，始得採為斷罪資料；而認定不利於被告之事實，須依積
    極證據，苟積極證據不足為不利於被告事實之認定時，即應
    為有利於被告之認定，更不必有何有利之證據。此有最高法
    院29上字第3105號、30年上字第816 號。又按貪污治罪條例
    第6 條第1 項第5 款對於非主管或監督之事務，明知違背法
    令，利用職權機會或身分，圖自己或其他私人不法之利益，
    因而獲得利益者，構成該條之圖利罪。就其犯罪構成要件觀
    之，以「明知違背法令」、「利用職權機會或身分」、「圖
    自己或其他私人不法利益」、「因而獲得利益」為要件（最
    高法院91年度台上字第4653號判決要旨參照）。因此該罪之
    成立，行為人客觀上需有違背法令之行為，主觀上則有圖自
    己或其他私人不法利益之意思，並因此獲得利益為要件，均
    先此指明。
三、訊據被告丁○○堅決否認有何不法犯行，辯稱: 系爭工程預
    算書之底標是460 萬元，伊為了替鄉公所省錢，伊即在職權
    範圍內依預算書之底價打8 折當作決標底價。而於第1 次開
    標因故廢標後，要訂第2 次招標底價時，建設課有人跟伊建
    議因物價有變動，希望底價不要那麼低，不然會標不出去，
    且伊做了一些調查，發現當時鋼筋價格波動很大，又縣政府
    有函文在11月底前必須將系爭工程發包完成，不然要將該工
    程補助款收回，所以伊始將第2 次決標底價提高為460 萬元
    等語。
四、本件公訴人認被告丁○○涉犯上開犯行，無非以: (1)被告丁○○將第2 次招標底價核定提高106 萬9 千元，並無任何數
    字上之依據及計算；(2)證人黃建銘、乙○○、辛○○、庚○○於調詢及偵查中之證述；(3)林口鄉公所建議底價簽辦及底
    價核定單2 紙；(4)丙○○以高標公司名義所填寫之包商估價
    單2 紙及第2 次投標單1 紙等為其論據。
五、是本件應審酌者，在於被告丁○○於核定系爭工程第2 次招
    標決標底價時，將原核定之353 萬1 千元（第1 次招標決標
    底價）提高至460 萬元，客觀上是否為違背法令之行為？且
    主觀上是否有圖利高標公司（實應為丙○○負責之廣懋公司
    ）之意思？本院判斷如下：
  (一)按行為人客觀上是否有圖利行為，則應視其行為有無違反執
    行職務所應遵守之法令，或有無濫用其裁量權，致影響裁量
    決定之公平性與正確性而論，若公務員之行為，客觀上並無
    違反執行職務所應遵守之法令，或不足以證明其有濫用裁量
    權致影響裁量決定之公平性及正確性之情形，尚不能以其行
    為對於他人有利，即認有圖利他人而應以圖利罪相繩。
  (二)再按「機關辦理採購，除本法另有規定外，應訂定底價。底
    價應依圖說、規範、契約並考量成本、市場行情及政府機關
    決標資料逐項編列，由機關首長或其授權人員核定」、「機
    關訂定底價，應由規劃、設計、需求或使用單位提出預估金
    額及其分析後，由承辦採購單位簽報機關首長或其授權人員
    核定」，政府採購法第46條第1 項及同法施行細則第53條分
    別定有明文，由上開規定可知，被告丁○○在林口鄉公所承
    辦人員依法提出系爭工程之預估底價後，於預估底價金額範
    圍內，有決定決標底價之行政裁量權，並無疑義。惟前開政
    府採購法第46條及同法施行細則第53條有關各政府機關辦理
    採購時訂立決標底價方式之規定，因屬抽象之規定，故政府
    採購法之主管機關行政院公共工程委員會自得頒布相關之行
    政規則供各機關人員參酌。而該會頒布之「政府採購錯誤行
    為態樣」中第10項決標程序第17點: 「未更改招標文件內容
    而重新訂定之底價，除有正當理由外（例如匯率大幅波動影
    響底價之訂定），較廢標前合格廠商之最低價為高」規定，
    即屬政府機關人員違反政府採購法第46條規定之具體態樣之
    一。因此，政府機關人員有合於上開態樣情事，即屬行政裁
    量權之濫用，並違反政府採購法第46條規定，合先敘明。
  (三)被告丁○○就系爭工程第1 、2 次招標文件內容並無更異等
    情並不爭執，但辯稱: 系爭工程第2 次招標決標底價提高係
    考量系爭工程所需之鋼材價格大幅上漲因素乙節，經查:
    依被告丁○○提出之92年行政院主計處所出版關於「國內
      鋼鐵價格變動分析」之國情統計通報、行政院主計處80年
      至96年間營造工程各類物價年指數暨其相關物價走勢圖、
      行政院主計處91年1 月至92年12月間營造工程物價總指數
      各月指數統計表、91年1 月至92年12月間營造工程金屬製
      品類物價各月指數統計表、行政院主計處92年1 月至12
      月營造工程不鏽鋼製品各月指數統計表等資料顯示【見本
      院卷第61至72頁】顯示，系爭工程第1 、2 次招標作業期
      間至92年4 月間，營建鋼材等原物料之價格確呈現持續上
      揚之趨勢。
    再參諸證人即系爭工程承辦人辛○○於97年7 月30日本院
      審理時證稱: 「（辯護人問：有關該工程之建議底價是否
      提出？）是」、「（辯護人問：是否記得你這兩次建議的
      底價差詎？）第一次我建議的底價，是因為沒有廠商進入
      底價，所以我第二次建議的底價就有提高，是考慮到物價
      波動的問題」、「（辯護人問：物價波動何指？）是鋼材
      價格上漲」、「（辯護人問：如何得知鋼材價格上漲？）
      我忘如何得知，但我有去瞭解，並蒐集一些資料」、「（
      檢察官問：第二次提高底價是你主動建議？），我們依法
      建議」、「（檢察官問：剛才辯護人提示的函文提及的鋼
      材價格暴漲，是否由被告陳建告知？）沒有，是我去瞭解
      得知的」、「（在調查局中，你是表示在第2 次招標前，
      鄉長已告和你鋼材價格上漲的訊息？）我確實是說招標後
      ，我才跟鄉長討論鋼材上漲之訊息」等語【見本院卷第15
      5 至159 頁】，足見系爭工程於第2 次招標時，承辦人員
      即證人辛○○已有考量市場行情因素，而提高建議底價情
      事。
    又依卷附有關系爭工程林口鄉公所建議底價簽辦及底價核
      定單2 紙【見調查卷第61、62頁】觀之，可知系爭工程承
      辦單位第1 、2 次招標時之建議底價分別為4,413,789 元
      及4,634,478 元，被告丁○○核定之底價則分別為38,531
      ,0 00 元及460 萬元。並佐以證人莊鍚源於97年7 月30日
      本院審理時到庭證稱: 「（辯護人問：鄉長關於底價的訂
      定裁量權範圍？）在承辦單位估算底價的百分之二十內，
      即在底價範圍內減百分之一至二十都是可以的」、「（辯
      護人問：若直接以承辦單位估算底算為發包低價，是否可
      以？）可」【見本院卷第152 頁】，堪認被告丁○○就第
      1 、2 次招標之決標底價核定，均未逾其裁量權範圍。
    由上，被告丁○○上開辯解並非全然無據，尚難以其於短
      時間內前後兩次核定之決標底價相差106萬9千元，即認定
      其有違反政府採購法之行為。至證人黃建銘、庚○○、乙○○、辛○○等人在調詢、偵查中之證述，僅係其等說明
      有關系爭工程決標底價核定之過程及意見，均不足做為認
      定被告丁○○有罪之依據。
  (四)末查，公訴人就被告丁○○與廣懋公司或丙○○間有何密切
    關係，並未提出任何之說明及舉證，且被告丁○○何以要圖
    利廣懋公司或丙○○，亦未見公訴人為論證，是公訴人所舉
    之證據顯不足證明被告丁○○有圖利他人之犯意。而公訴人
    提出有關丙○○以高標公司名義所填寫之包商估價單2 紙及
    第2 次投標單1 紙【見調查卷第15、16、17頁】，其中固顯
    示高標公司前後兩次包商投標估價單在單價及數量完全一致
    之情形下，第1 次之估價總額為4,184,374 元、第2 次卻提
    高為4,484,374 元，然縱有上開不合情理之處，亦難據為推
    論被告丁○○因有圖利廣懋公司或丙○○之意，始將第2 次
    招標之決標底價大幅提高，並告知廣懋公司或丙○○。蓋系
    爭工程第2 次招標時，參與投標之廠商除丙○○借牌之高標
    公司外，另有廣榮營造工程股份有限公司及本山營造有限公
    司，廣懋公司或丙○○，甚至被告丁○○如何能確定高標公
    司提出之標價429 萬元係3 家參與投標廠商中最低標？因此
    ，公訴人所提之上開論證，亦不足為被告丁○○不利之認定
    。
六、綜上所述，公訴人所舉之證據並不足以證明被告丁○○有違
    背法令而圖利之犯行，本院復查無其他積極證據足認被告丁○○涉有上開犯行，揆諸前揭規定及判例意旨所示，依法自
    應為其無罪之諭知。
據上論斷，應依刑事訴訟法第299條第1項前段、第301條第1項，
政府採購法第87條第5項，刑法第11條前段、第2條第1項前段、
第74條第1項、修正前刑法第41條第1項前段，廢止前罰金罰鍰提
高標準條例第2條，現行法規所定貨幣單位折算新臺幣條例第2條
，中華民國96年罪犯減刑條例第2條第1項第3款、第7條、第9條
，判決如主文。
本案經檢察官楊展庚到庭執行職務
中    華    民    國    97    年    9     月    3     日
                  刑事第六庭    審判長法  官  高文淵
                                      法  官  林鈺琅
                                      法  官  古秋菊
以上正本證明與原本無異。
如不服本判決，應於判決送達後10日內敘明上訴理由，向本院提
出上訴狀。
                                      書記官  陳永訓
中    華    民    國    97    年    9     月    3     日
附錄本案論罪科刑法條
政府採購法第87條第5項
意圖影響採購結果或獲取不當利益，而借用他人名義或證件投標
者，處3年以下有期徒刑，得併科新臺幣1百萬元以下罰金。容許
他人借用本人名義或證件參加投標者，亦同。


司法院資訊處製作；財團法人民間司法改革基金會備份。
